【裁判字號】    99,上訴,3117
【裁判日期】    991020
【裁判案由】    毒品危害防制條例
【裁判全文】
臺灣高等法院刑事判決                99年度上訴字第3117號
上  訴  人
即  被  告  甲○○
上列上訴人即被告因違反毒品危害防制條例案件，不服臺灣板橋
地方法院99年度訴字第1969號，中華民國99年7月23日第一審判
決（起訴案號：臺灣板橋地方法院檢察署99年度毒偵字第3323號
），提起上訴，本院判決如下：
    主  文
上訴駁回。
    理  由
一、按不服地方法院之第一審判決而上訴者，應向管轄第二審之
    高等法院為之。上訴書狀應敘述具體理由。上訴書狀未敘述
    上訴理由者，應於上訴期間屆滿後20日內補提理由書於原審
    法院，逾期未補提者，原審法院應定期間先命補正。第二審
    法院認為上訴書狀未敘述理由或上訴有第362 條前段之情形
    者，應以判決駁回之。但其情形可以補正而未經原審法院命
    其補正者，審判長應定期間先命補正。刑事訴訟法第361 條
    、第367 條，分別定有明文。所謂不服第一審判決之具體理
    由，必係依據卷內既有訴訟資料或提出新事證，指摘或表明
    第一審判決有何採證認事、用法或量刑等足以影響判決本旨
    之不當或違法，而構成應予撤銷之具體事由，始克當之（例
    如：依憑證據法則具體指出所採證據何以不具證據能力，或
    依憑卷證資料，明確指出所為證據證明力之判斷如何違背經
    驗、論理法則）；倘僅泛言原判決認定事實錯誤、違背法令
    、量刑失之過重或輕縱，而未依上揭意旨指出具體事由，或
    形式上雖已指出具體事由，然該事由縱使屬實，亦不足以認
    為原判決有何不當或違法者（例如：對不具有調查必要性之
    證據，法院未依聲請調查亦未說明理由，或援用證據不當，
    但除去該證據仍應為同一事實之認定），皆難謂係具體理由
    ，俾與第二審上訴制度旨在請求第二審法院撤銷、變更第一
    審不當或違法之判決，以實現個案救濟之立法目的相契合，
    並節制濫行上訴（最高法院97年度臺上字第892 號判決參照
    ）。是以上訴人之上訴書狀或補提之上訴理由書，雖有敘述
    上訴理由，惟並未具體敘述第一審判決有上述違法、不當情
    形，即與未敘述具體理由無異，其所為上訴，即不符合上訴
    之法定要件。
二、本院查：甲○○曾於民國95年間，因施用毒品案件，經原審
    以95年度毒聲字第1639號裁定送觀察、勒戒後，因認有繼續
    施用毒品之傾向，復經原審以96年度毒聲字第202號裁定令
    入戒治處所施以強制戒治，嗣經評定認無繼續強制戒治之必
    要，而於96年12月3日停止其處分釋放出所，並經臺灣板橋
    地方法院檢察署檢察官以97年度戒毒偵字第9號為不起訴處
    分確定；又因竊盜案件，經原審以96年度簡字第1452號判決
    判處有期徒刑3月，嗣經裁定減刑為有期徒刑1月又15日，甫
    於97年1月17日縮刑期滿執行完畢。詎猶不知悔改，明知海
    洛因屬毒品危害防制條例第2條第2項第1款所定之第一級毒
    品，不得持有、施用，於前述強制戒治執行完畢釋放後5年
    內，復基於施用第一級毒品海洛因之犯意，於99年1月8日某
    時許，在臺北縣三重市○○路20巷8號3樓住處內，以將香菸
    摻以毒品海洛因後點燃之方式，施用海洛因毒品1次。嗣因
    甲○○為警方列為毒品列管人口，於翌日經警通知到案，並
    同意警方採集尿液送驗後，結果呈鴉片類陽性反應之事實，
    業據被告於原審審理時供承不諱，且被告於99年1月9日為警
    採集尿液送驗之結果，呈現嗎啡類陽性反應，有台灣檢驗科
    技股份有限公司99年1月22日濫用藥物檢驗報告（檢體編號
    為：DＺ00000000000號）及臺北縣政府警察局三重分局應受
    尿液檢驗人尿液檢體採樣送驗紀錄表等各1紙在卷可參。足
    徵被告之自白與事實相符，堪以採信。是本案事證明確，被
    告施用第一級毒品海洛因之犯行，洵堪認定。核被告所為，
    係犯毒品危害防制條例第10條第1項之施用第一級毒品罪。
    被告持有第一級毒品海洛因之低度行為，已為其施用之高度
    行為所吸收，而不另論罪。又被告有上述之科刑執行資料，
    甫於97年1月17日縮刑期滿執行完畢，有本院被告前案紀錄
    表1份在卷足憑，其於有期徒刑執行完畢後，5年內故意再犯
    本件有期徒刑以上之罪，為累犯，應依法加重其刑。原審以
    被告甲○○犯行明確，適用毒品危害防制條例第10條第1項
    ，刑法第11條前段、第47條第1項，並審酌被告雖曾經觀察
    、勒戒及強制戒治，卻仍未能斷戒施用毒品惡習，再犯施用
    毒品之罪，顯見其戒治意志不堅，缺乏戒絕毒癮之動機，本
    應從重量刑，惟念施用毒品係自戕行為，並未造成他人具體
    危害，且於犯後坦承犯行，態度尚稱良好等一切情狀，量處
    上訴人即被告甲○○施用第一級毒品，累犯，處有期徒刑柒
    月。經核原審認事用法，從形式上觀察，並無違誤，量刑亦
    屬妥適。
三、本件上訴人以：99年1月8日友人至家中吸食摻有海洛因的香
    煙，上訴人誤食，之後感到身體不適，隔日經警方通知列管
    立即到派出所驗尿致呈海洛因呈陽性反應，上訴人因前科致
    求職不易，而現職穩定，生活漸正常，家中父母皆賴此份收
    入維生，懇請撤銷改判得易科罰金之刑云云。惟查，上訴人
    於偵查中供稱出監後因服用美沙冬即未再施用毒品，因遭朋
    友慫恿始在採尿前在家中施用摻有海洛因香菸（見99年5月3
    日訊問筆錄），嗣於原審99年7月16日簡式審判程序中更進
    一步自陳其係於採尿前一、二日以香煙摻海洛因點燃的方式
    在家中施用等語（見原審99年7月16日簡式審判筆錄），從
    未提及誤食之事。若果上訴人確有誤食，依其前科素行當知
    悉誤食者為何物，何以在採尿前、偵查中均未為此答辯，甚
    且經起訴後原審審理中仍始終坦承犯行，具體供述犯罪情節
    ，迨經原審判處不得易科罰金之刑度後，始具狀上訴泛稱誤
    食摻有海洛因香菸，因家庭因素請求判處得易科罰金之刑。
    惟未提出任何證據供本院調查以佐其說，上開辯解顯係圖求
    脫罪減刑之詞，且從形式觀之，不足認為原判決有不當違法
    之處。被告上訴意旨執以原審未查明伊係無心之過，並未具
    體指摘原審判決關於認定事實、適用法律及量刑等事項，究
    竟有何違法或不當之具體情形，又查原審並無失重之情形。
    依上開說明，本件被告上訴顯無具體理由，不合法定程式，
    應予駁回，並不經言詞辯論為之。
四、據上論斷，依刑事訴訟法第367條前段、第372條，判決如主
    文。
中    華    民    國    99    年    10    月    20    日
                  刑事第十庭    審判長法  官  宋  祺
                                      法  官  陳明珠
                                      法  官  林孟宜
以上正本證明與原本無異。
如不服本判決，應於收受送達後10日內向本院提出上訴書狀，其
未敘述上訴之理由者並得於提起上訴後10日內向本院補提理由書
（均須按他造當事人之人數附繕本）「切勿逕送上級法院」。
                                      書記官   王靜怡
中    華    民    國    99    年    10    月    22    日
附錄：本案論罪科刑法條全文
毒品危害防制條例第10條
施用第一級毒品者，處6月以上5年以下有期徒刑。
施用第二級毒品者，處3年以下有期徒刑。

司法院資訊處製作；財團法人民間司法改革基金會備份。
